【裁判字號】    99,訴,2769
【裁判日期】    991008
【裁判案由】    確認委任關係不存在
【裁判全文】
台灣台北地方法院民事判決              99年度訴字第2769號
原      告  甲○○
被      告  福億建設事業股份有限公司
法定代理人  乙○○
            丙○○
            丁○○
法定代理人  戊○○
遺產管理人  財政部國有財產局台灣北區辦事處
法定代理人  陳文龍
訴訟代理人  己○○
上列當事人間確認委任關係不存在事件，本院於中華民國99年9
月28日言詞辯論終結，判決如下：
    主  文
原告之訴駁回。
訴訟費用由原告負擔。
    事實及理由
甲、程序部分：按公司經中央主管機關撤銷或廢止登記者，準用
    公司解散之規定，應行清算。又解散之公司，於清算範圍內
    ，視為尚未解散，公司法第26條之1、第25條分別定有明文
    。是公司解散後，應進行清算程序，在清算完結前，法人之
    人格於清算範圍內，仍然存續，必須待清算完結後，公司之
    人格始歸於消滅。查被告業經台北市政府廢止其登記，有台
    北市政府98年12月15日府產業商字第09837414600號函可證
    ，惟被告迄未進行清算，是被告之法人格仍然存續而有當事
    人能力。
乙、實體部分
一、原告起訴主張：原告擔任福億建設事業股份有限公司常務董
    事，於民國89年3月27日以存證信函方式通知被告委任關係
    終止，並於函內說明依據公司法第192條第3項關於公司與董
    事之關係，從民法關於委任之規定，爰依民法第549條第1項
    規定，即當事人任一方得隨時終止委任關係，為此起訴，並
    聲明：確認委任關係自89年3月27日起不存在。
二、被告抗辯：原告固然提出存證信函，但並未提出該存證信函
    之回執，並無從證明存證信函已經達到公司，並聲明：請求
    駁回原告之訴
三、得心證之理由：
(一)按確認法律關係之訴，非原告有即受確認判決之法律上利益
    者，不得提起之。民事訴訟法第247條第1項定有明文。又所
    謂即受確認判決之法律上利益，係指法律關係之存否不明確
    ，原告主觀上認其在法律上之地位有不安之狀態存在，且此
    種不安之狀態，能以確認判決將之除去者而言，若縱經法院
    判決確認，亦不能除去其不安之狀態者，即難認有受確認判
    決之法律上利益。最高法院52年台上字第1237號判例足參。
    原告是否為被告之常務董事而存有委任關係，攸關原告對被
    告是否有身為董事之權利義務關係，原告對此自有請求確認
    之法律上利益，其提起本件確認之訴，於法即無不合。
(二)次按公司與董事間之關係，除另有規定外，依民法關於委任
    之規定；當事人之一方，得隨時終止委任契約，公司法第19
    2條第3項、民法第549條第1項分別定有明文。又非對話而為
    意思表示者，其意思表示，以通知達到相對人時，發生效力
    ，民法第95條第1項前段復有明定。經查：原告主張於89年3
    月27日以存證信函方式發函福億建設事業股份有限公司，聲
    明終止與該公司間之董事委任關係等情，固據原告提出存證
    信函佐證，但是原告並未提出該存證信函之掛號郵件收件回
    執，是該意思表示是否已經達到相對人，已非無疑；次查：
    福億建設事業股份有限公司之常務董事兼總經理丙○○固稱
    ：「知道原告甲○○有辭職，存證信函的事情我知道，在89
    年後的二、三年他有跟我提過很多次」、「我可以證明原告
    曾經有跟我及戊○○有辭職的意思表示」等語，然而，其於
    本院99年8月12日言詞辯論期日亦稱：「88年底，公司退票
    ，公司經營不善，我就不再去公司，所以沒有收到原告當時
    寄的存證信函」等語（本院卷第51頁參見），是丙○○所述
    情節前後並不一致；再查：原告於89年3月27日所寄出之存
    證信函，係寄至「台北市○○○路○段362號5樓」，但是福
    億建設事業股份有限公司設立登記之公司所在地係位於「台
    北市○○○路○段362號4樓之3」，此分別有原告所提出之
    存證信函、公司變更登記表可據，是原告所寄出存證信函之
    地址，與福億建設事業股份有限公司之公司所在地並不相同
    ，又再審酌福億建設事業股份有限公司自88年已經營不善，
    甚至連身為常務董事兼總經理丙○○亦不到公司，可見業務
    已經停擺，則原告聲明終止董事委任關係之意思表示能否到
    達，顯非無疑；是尚無證據可認，原告於89年3月27日以存
    證信函，已經到達福億建設事業股份有限公司，尚難認原告
    之主張為有理由。
四、綜上所述，原告請求確認兩造間董事之委任關係不存在，於
    法尚有未合，應予駁回。
五、本件事證已臻明確，兩造其餘攻擊防禦方法及舉證，經審酌
    與本件判決結果不生影響，爰不一一論述，併此敘明。
六、據上論結，本件原告之訴為無理由，依民事訴訟法第78條，
    判決如主文。
中    華    民    國    99    年    10    月    8     日
                  民事第七庭    法  官  蘇嘉豐
以上正本係照原本作成
如對本判決上訴，須於判決送達後20日內向本院提出上訴狀
中    華    民    國    99    年    10    月    8     日
                                書記官  林鈞婷

司法院資訊處製作；財團法人民間司法改革基金會備份。
